【裁判字號】    97,訴,268
【裁判日期】    980429
【裁判案由】    遷讓房屋
【裁判全文】
臺灣苗栗地方法院民事判決               97年度訴字第268號
原      告  丁○○
                        6號
訴訟代理人  邱正明律師
複  代理人  己○○
            丙○○
被      告  乙○○○○○○○○.
                        號
            甲○○
                        號
            戊○○○○○○○○.
                        號
上列當事人間請求遷讓房屋事件，本院於民國98年4 月14日言詞
辯論終結，判決如下：
    主  文
被告應將坐落苗栗縣三義鄉○○○段三八四之一三一、三八四之
一五地號土地及坐落其上如附圖所示標示雞舍A 、雞舍B 、雞舍
C 、雞舍D 、雞舍E 、房屋F 、房屋G 之建物騰空遷讓，並將上
開土地及建物返還原告。
訴訟費用由被告連帶負擔。
本判決第一項於原告以新臺幣壹佰零捌萬元為被告供擔保後，得
假執行；但被告如以新臺幣參佰貳拾參萬玖仟玖佰元為原告預供
擔保，得免為假執行。
    事實及理由
壹、程序方面：
一、按訴狀送達後，原告不得將原訴變更或追加他訴，但該訴訟
    標的對於數人必須合一確定時，追加其原非當事人之人為當
    事人者，不在此限；又不變更訴訟標的，而補充或更正事實
    上或法律上之陳述者，非為訴之變更或追加。民事訴訟法第
    255 條第1 項第5 款、第256 條分別著有明文。原告於民國
    97年8 月5 日起訴時以乙○○○○○○○○、甲○○為被告
    ，訴請渠等應將如起訴狀附表所示之土地及建物（以下簡稱
    系爭不動產）予以遷讓，並將系爭不動產交還原告；嗣於訴
    訟程序進行中之97年11月17日，依合夥關係具狀追加起訴被
    告戊○○○○○○○○，復於本院會同兩造履勘現場並囑託
    苗栗縣銅鑼地政事務所（以下簡稱銅鑼地政）派員會測後，
    另具狀更正其聲明如主文第1 項所示，經核均與前揭規定相
    符，應予准許。
二、被告甲○○經合法通知，未於最後言詞辯論期日到場，核無
    民事訴訟法第386 條各款所列情形，爰依原告之聲請，由其
    一造辯論而為判決。
貳、實體方面：
一、原告起訴主張：坐落苗栗縣三義鄉○○○段384 之131 、38
    4 之15地號土地，暨坐落其上如附圖所示標示雞舍A 、雞舍
    B 、雞舍C 、雞舍D 、雞舍E 、房屋F 、房屋G 之建物（以
    下簡稱系爭不動產）為原告於97年5 月14日，經由本院95年
    度執字第274 號強制執行事件拍賣得標買受，並於同年6 月
    2 日完成系爭不動產所有權移轉登記。惟因系爭不動產於拍
    賣程序中，被告甲○○於97年3 月14日向執行法院聲明異議
    ，聲明系爭不動產係被告甲○○於94年2 月5 日與被告賴俊
    儒合夥，由被告甲○○於94年2 月10日與被告林禎祥簽訂系
    爭不動產之租賃契約後，由渠等占有使用中，致執行法院於
    拍定後未將系爭不動產點交予原告，系爭不動產現仍由被告
    等占有使用中。查系爭不動產均係於88年5 月5 日依債權人
    臺灣土地銀行之聲請，經本院以苗院丁執地字第2614號函囑
    託銅鑼地政事務所辦理查封登記，並於88年6 月22日16 時
    10分登記完成，依法被告林禎祥應不得再將系爭不動產出租
    或出借，縱有出租或出借之行為，對於拍定人亦不生效力，
    故被告間就系爭不動產所簽訂之租賃契約，對原告自不生效
    力，被告自係無權占有使用系爭不動產。為此，爰依民法第
    767 條規定，訴請被告遷讓無權占用之系爭不動產，將系爭
    不動產返還原告。並聲明：如主文第1 項所示；並陳明願供
    擔保，請准宣告假執行。
二、被告則以：
  (一)被告乙○○○○○○○○：其於85、86年時與被告賴俊儒間
    有借貸關係，經營權已讓渡予被告賴俊儒，系爭不動產應由
    使用人負責返還等語置辯，並聲明：原告之訴駁回。
  (二)被告甲○○則以：其於94年2 月5 日與被告賴俊儒成立合夥
    契約，並簽署「股東合夥契約書」，共同經營聯達祥牧場，
    並於94年2 月10日與被告林禎祥簽署「牧場租賃契約」，取
    得聯達祥牧場建物即系爭不動產之租賃權，該租賃權既未經
    本院民事執行處命令除去，依法即仍為存在，被告訴請遷讓
    房屋，顯然無據等語置辯，並聲明：原告之訴及其假執行之
    聲請均駁回；如受不利判決，願供擔保，請准宣告免為假執
    行。
  (三)被告戊○○○○○○○○則以：86年間與被告林禎祥有借貸
    關係，條件是把聯達祥牧場的使用權交付給伊，牧場目前是
    由伊使用等語置辯，並聲明：原告之訴駁回。
三、本件系爭不動產於88年5 月5 日依債權人臺灣土地銀行之聲
    請，遭本院以苗院丁執地字第2614號函囑託銅鑼地政事務所
    辦理查封登記，並於同年6 月22日16時10分登記完成，而原
    告係於97年5 月14日經由本院95年度執字第274 號強制執行
    拍賣得標買受系爭不動產，並於同年6 月2 日完成所有權移
    轉登記，因系爭不動產於拍賣程序中，被告甲○○於97 年3
    月14日向執行法院聲明異議，聲明系爭不動產係被告甲○○
    於94年2 月5 日與被告賴俊儒合夥，由被告甲○○於94 年2
    月10日與被告林禎祥簽訂系爭不動產之租賃契約，致執行法
    院於拍定後未將系爭不動產點交予原告，系爭不動產現仍由
    被告甲○○、賴俊儒依上開租賃契約而占有使用中等情，為
    兩造所不爭執，且有原告所提不動產權利移轉證書、土地登
    記謄本（詳卷第7 至12頁、第43至48頁）等件為證，並經本
    院依職權調閱上開強制執行卷宗查閱無訛，且經本院依職權
    勘驗現場，及囑託銅鑼地政事務所派員繪測，製有勘驗筆錄
    、照片及複丈成果圖在卷可稽（詳卷第56至61、77、78頁）
    ，堪信為真實。
四、原告主張被告無權占用系爭不動產之事實，則為被告所否認
    ，並以前揭情詞置辯。是本件所應審究者即為被告是否有合
    法占用系爭不動產之權源？經查：
  (一)按當事人主張有利於己之事實者，就其事實有舉證之責任。
    民事訴訟法第277 條前段定有明文。又以無權占有為原因，
    請求返還所有物之訴，被告對原告就其物有所有權存在之事
    實無爭執，而僅以非無權占有為抗辯者，原告於被告無權占
    有之事實，無舉證責任。被告應就其取得占有，係有正當權
    源之事實證明之。如不能證明，則應認原告之請求為有理由
    ，最高法院著有72年度台上字第1552號裁判意旨可資參照。
  (二)次按實施查封後債務人就查封物所為移轉，設定負擔或其他
    有礙執行效果之行為，對於債權人不生效力。又拍賣之不動
    產，買受人自領得執行法院所發給權利移轉證書之日起，取
    得該不動產所有權。強制執行法第51條第2 項、第98條第1
    項分別定有明文。所謂「債權人」，解釋上應兼指聲請強制
    執行之債權人及拍定人而言（最高法院94年度台上字第1924
    號裁判意旨參照）。本件被告甲○○雖辯稱其於94年2 月10
    日與系爭不動產前所有人即被告林禎祥簽署「牧場租賃契約
    」而取得系爭不動產之租賃權云云。惟查系爭不動產早於88
    年5 月5 日依債權人臺灣土地銀行之聲請，經本院以苗院丁
    執地字第2614號函囑託銅鑼地政辦理查封登記，並於同年6
    月22日16時10分登記完成等情，堪信為真，已如前述，則依
    上開說明，債務人即被告林禎祥於系爭不動產經實施查封後
    ，將之出租予被告甲○○、賴俊儒，該租賃關係對拍定人之
    原告而言，即不生效力。是被告甲○○、賴俊儒自無從據該
    租賃契約對原告主張有權占用系爭不動產，被告甲○○前開
    所辯，為無足採。
  (三)再按使用借貸，非如租賃之有民法第425 條之規定，縱令上
    訴人之前手將房屋及空地，概括允許被上訴人等使用，被上
    訴人等要不得以上訴人之前手，與其訂有使用借貸契約，主
    張對現在之房地所有人即上訴人有使用該房地之權利；使用
    借貸本係無償借用性質，不能與租賃相提並論，難認有民法
    第425 條之適用。故土地（不動產）於所有權移轉於他人後
    ，除已得該他人即現在之所有人同意允予繼續使用外，縱經
    前所有人無償提供或允許借用人使用，亦不能以之拘束現在
    之所有人，而對現在之所有人主張有使用該土地之權利（最
    高法院59年台上字第2490號判例、91年度台上字第278 號判
    決意旨參照）。被告林禎祥、賴俊儒雖辯稱渠等於86年間有
    借貸關係，由被告林禎祥將聯達祥牧場之使用權交付被告賴
    俊儒云云。然查，被告林禎祥、賴俊儒就渠等上開所辯，既
    未能舉證證明，而參以被告林禎祥、賴俊儒所不爭執之被告
    甲○○所提股東合夥契約書、牧場租賃契約所示（詳卷第27
    、28頁），被告林禎祥、賴俊儒縱認先前確曾有使用借貸關
    係，亦因該租賃契約之簽訂而終止。且縱認被告林禎祥、賴
    俊儒間就系爭不動產確有使用借貸關係，依上開說明，亦不
    得執渠等間之使用借貸關係拘束現在之所有人即原告，而對
    原告主張有使用系爭不動產之權利。是被告林禎祥、賴俊儒
    就前開所辯，亦無足採。
  (四)綜上，被告就渠等有權占有系爭不動產之事實，既未能舉證
    證明，則依首揭說明，原告主張被告無權占用系爭不動產，
    自屬可採。
五、末按所有人對於無權占有或侵奪其所有物者，得請求返還之
    。對於妨害其所有權者，得請求除去之。有妨害其所有權之
    虞者，得請求防止之，民法第767 條定有明文。被告無權占
    有使用系爭不動產，既如前述，則原告依上開規定，請求被
    告將系爭不動產騰空遷讓，並將系爭不動產返還原告，自屬
    有據，應予准許，爰判決如主文第1 項所示。至如附圖所示
    飼料架H 、飼料架I 部分，既非原告因拍賣取得，而係被告
    甲○○所有，自應由其拆除取回，附此敘明。
六、本判決主文第1 項部分，兩造陳明願供擔保，聲請宣告假執
    行或免為假執行，經核均無不合，爰分別酌定相當之擔保金
    額宣告之。
七、訴訟費用負擔之依據：民事訴訟法第85條第2 項。
中    華    民    國    98    年    4     月    29    日
                  民事庭法  官  王萬金
以上正本係照原本作成。
如對本判決上訴，須於判決送達後20日內向本院提出上訴狀。
                        書記官  劉碧雯
中    華    民    國    98    年    4     月    29    日


司法院資訊處製作；財團法人民間司法改革基金會備份。
